最高法院刑事裁定　　　　　　　一○○年度台抗字第四九二號
抗　告　人　蘇堂
選任辯護人　林開福律師
上列抗告人因殺人案件，不服台灣高等法院台中分院中華民國一
○○年五月二日駁回其聲請再審之裁定（一○○年度聲再字第三
九號），提起抗告，本院裁定如下：
    主  文
原裁定撤銷，應由台灣高等法院台中分院更為裁定。
    理  由
本件原裁定以抗告人蘇堂主張其於原有罪判決確定後發現「
黃錦隆於民國九十二年七月三十日所書立之遺囑」。「黃錦隆
之國民小學畢業證書」。「黃錦隆之服務年資證明書」。「
黃錦隆之勞工投保投保人資料卡」。「順天金屬工業股份有限
公司登記資料查詢表」。「光田醫院八十八年一月十二日黃錦
隆急診病歷及入院護理紀錄」。「光田醫院八十八年一月二十
二日黃錦隆護理紀錄」。「光田醫院八十八年一月二十二日黃
錦隆急診護理評估表」。「光田醫院九十二年一月六日黃錦隆
入院護理紀錄」等九項新證據，認為足以推翻原確定判決認定伊
有殺人、詐欺取財及行使偽造私文書等犯罪事實，而改為伊無罪
之判決，乃依刑事訴訟法第四百二十條第一項第六款規定聲請再
審。惟依同法第四百三十四條第二項規定，法院認為無再審理由
而以裁定駁回後，不得更以同一原因聲請再審。抗告人先前曾以
其發現前揭至所示之新證據，而依同法第四百二十條第一項
第六款規定，向原審法院聲請再審；經原審法院以九十八年度聲
再字第一○七號裁定，認其無再審理由而予以駁回。茲抗告人復
以前揭至所示之同一原因聲請本件再審，即與同法第四百三
十四條第二項規定有違，因認抗告人此部分聲請再審之理由為不
合法，不應准許。至抗告人另提出前揭至所示黃錦隆之病歷
及護理紀錄等資料，依其內容僅能證明黃錦隆於八十八年間之體
重為四十七公斤，及於九十二年一月間之體重為三十九公斤，尚
不足據以推翻原確定判決所認定之事實；且前述所示「光田醫
院九十二年一月六日黃錦隆入院護理紀錄」，於最後事實審判決
前業已存在，為法院及當事人所知悉，且與本件犯罪事實之認定
並無重要關聯，不符合得為再審事由之新證據所應具備之「嶄新
性」及「顯然性」等要件，因認抗告人此部分再審主張為無理由
，而裁定駁回其再審之聲請；固非無見。
惟查：刑事訴訟法第四百三十四條第一項規定：法院認為無再審
理由者，應以裁定駁回之；同條第二項規定：經前項裁定後，不
得更以同一原因聲請再審。此所謂再審經裁定駁回後，不得更以
同一原因聲請再審，係指就聲請再審之原因事實已為實體上之裁
判確定者而言，若僅以其聲請程序不合法而予以駁回，則以同一
原因再行聲請，則非法所不許。本件抗告人前此固曾以其於原判
決確定後發現前揭至所示之新證據，向原審法院聲請再審，
經原審法院以九十八年度聲再字第一○七號裁定認其聲請再審無
理由而予以駁回。惟抗告人不服該項裁定而向本院提起抗告，本
院以聲請再審應以最後確定之實體判決為對象，否則即應認其聲
請程序不合法，而予以駁回。抗告人因殺人案件，經原審法院以
九十七年度上重更(二)字第二七號刑事判決判處無期徒刑，褫奪公
權終身。嗣抗告人提起第三審上訴後，經本院以九十八年度台上
字第一○五號刑事判決，認其上訴無理由予以駁回，而為實體上
判決確定。是抗告人所犯殺人等罪之確定判決為本院上開實體判
決，並非原審法院上述判決。抗告人未以本院上述具實體確定力
之有罪判決為聲請再審之客體，而以原審法院上開判決為對象，
其聲請再審之程序違背規定，原審未從程序上駁回，猶為實體審
查，而以抗告人聲請再審為無理由而裁定駁回，自有未當，因而
以九十八年度台抗字第四三六號刑事裁定將原裁定撤銷，並自為
裁定駁回抗告人再審之聲請，有本院上開裁定影本一份附卷可稽
。是抗告人先前以上揭至所示之原因聲請再審，雖經原審法
院為實體上之審查，並認其聲請再審無理由，而裁定駁回其再審
之聲請。但抗告人既對該裁定提起抗告，並經本院將原審法院上
述裁定撤銷，而以抗告人聲請再審程序不合法而自為裁定駁回其
再審之聲請。則抗告人先前聲請再審之原因事實，即難認已受法
院為實體上之裁判確定。從而，抗告人復以前揭至所示之同
一原因向原審法院聲請再審，自與刑事訴訟法第四百三十四條第
二項之規定無違。原審未予詳查，遽謂抗告人經原審法院認其聲
請再審為無理由而裁定駁回確定後，復以同一原因聲請再審，認
其此部分聲請再審違反同法第四百三十四條第二項規定，為不合
法，而裁定駁回其再審之聲請，依上述規定及說明，自嫌未洽。
抗告意旨執以指摘原裁定不當，尚非全無理由，應由本院將原裁
定撤銷，由原審法院更為適法之裁定。
據上論結，應依刑事訴訟法第四百十三條前段，裁定如主文。
中    華    民    國  一○○  年    六    月  二十九  日
                      最高法院刑事第六庭
                          審判長法官  洪  文  章  
                                法官  王  居  財  
                                法官  郭  毓  洲  
                                法官  沈  揚  仁  
                                法官  陳  春  秋  
本件正本證明與原本無異
                                      書  記  官  
中    華    民    國  一○○  年    六    月   三十   日
                                                       s